臺灣板橋地方法院民事判決　　　　　　　96年度訴字第1113號
原　　　告　乙○○
訴訟代理人　林靜文律師
被　　　告　甲○○
上列當事人間返還消費借貸款事件，本院於中華民國96年6 月29
日言詞辯論終結，判決如下：
    主  文
被告應給付原告新臺幣壹佰壹拾萬元，及自民國八十五年七月一
日起至清償日止，按年息百分之五計算之利息。
原告其餘之訴駁回。
訴訟費用由被告負擔。
　　事實及理由
一、原告主張：被告於民國84年12月29日向原告借款新臺幣（下
    同）110 萬元，約定清償期限為84年12月29日。詎被告迄未
    受償，迭經原告催討，均置之不理等語。併為聲明：被告應
    給付原告110 萬元及自85年1月1日起至清償日止按年息百分
    之五計算之利息。
二、被告則以：95年11月份兩造離婚，這是事實都是在離婚之前
    發生的，我有寫這協議書，我有拿到110 萬元，但已經都清
    償完畢，清償證明（支票本上面有記載清償明細，88年1 月
    份到89年6 月份代墊原告的會款1年6個月，其中8萬元繳了4
    個月，10萬元繳了1年2個月，合計152 萬元），支票本是我
    的，但支票都是由原告開立的，都已經被原告燬掉，我們已
    經離婚但還住在一起，原證1 契約書是84年12月簽的，我現
    在要以代墊152 萬元的會款與系爭借貸款110 萬元互為抵銷
    等語，資為抗辯。併為答辯聲明：原告之訴駁回。
三、按民事訴訟如係由原告主張權利者，應先由原告負舉證之責
  　，若原告先不能舉證，以證實自己主張之事實為真實，則被
  　告就其抗辯事實即令不能舉證，或其所舉證據尚有疵累，亦
  　應駁回原告之請求。又請求履行債務之訴，除被告自認原告
  　所主張債權發生原因之事實外，應先由原告就其主張此項事
  　實，負舉證之責任，必須證明其為真實後，被告於其抗辯事
  　實，始應負證明之責任，此為舉證責任分擔之原則（最高法
  　院17年上字第917號、43年臺上字第377號判例意旨參照）。
    本件原告主張之上開借貸事實，已據其提出與所述相符之契
    約書、離婚協議書（見本院卷第2至6頁、第26頁）為證，且
    經被告自認如上，應信為真。被告辯稱：「被告代墊原告的
    會款計152 萬元」之事實，既為原告所否認（見本院卷第21
    頁）。準此，被告自應就此積極有利之事實負舉證責任。惟
    查，被告於本院96年6 月29日言詞辯論時陳稱：支票本上面
    有記載清償明細，88年1月份到89年6月份代墊原告的會款1
    年6個月，其中8 萬元繳了4個月，10萬元繳了1年2個月，合
    計152 萬元，支票本是我的，但支票都是由原告開立的，都
    已經被原告燬掉。．．．除了支票本以外我沒有其他證據等
    語（見本院卷第21頁）。此外，被告亦未提出其他積極之證
    據證明之，是被告所辯之上開事實，即乏依據，洵無足取。
    同理，被告主張：其要以代墊152 萬元的會款與系爭借貸款
    110 萬元互為抵銷等語，亦乏依據，洵無足採。
四、依原告所提出為兩造所不爭執之上開契約書第1條、第3條及
    第4條、離婚協議書第1條第4 項所示（見本院卷第2至3頁、
    第26頁），被告如未依約自96年開始於每月5 日償還（原告
    ）3 萬元，原告將依借據上的合約行使法律，亦即被告如未
    於85年1月1日起至85年6 月30日止委託出售被告名下房屋即
    門牌號碼臺北縣新莊市○○街192 號11樓，以償還積欠原告
    之債務（即110 萬元借款債務），原告得請求支付法定（遲
    延）利息。又原告主張：被告沒有每月給付我3 萬元等語，
    亦為被告所不爭執（見本院卷第22頁），堪信為真。再者，
    被告所有上開房屋迄未出售等情，亦為兩造所不爭執（見本
    院卷第20至23頁），應信為真。足見被告確未依約自96年開
    始於每月5日償還原告3萬元，亦未於85年1月1日起至85年6
    月30日止委託出售被告之上開房屋，以償還積欠原告之債務
    。是原告依約自得請求被告給付自85年7月1日起之法定遲延
    利息。
五、按「遲延之債務，以支付金錢為標的者，債權人得請求依法
    定利率計算之遲延利息。」、「應付利息之債務，其利率未
    經約定，亦無法律可據者，週年利率為百分之五。」，民法
    第233條第1項前段及第203 條定有明文。從而，原告依消費
    借貸等契約之法律關係，請求被告給付110萬元及自85年7月
    1 日起至清償日止按年息百分之五計算之法定遲延利息，為
    有理由，應予准許。逾此部分之請求，即無理由，應予駁回
    。
據上論結，本件原告之訴一部為有理由，一部為無理由，依民事
訴訟法第79條，判決如主文。
中　　華　　民　　國　　96　　年　　7 　　月　　20　　日
                  民事第一庭    法  官  楊千儀
右為正本，係照原本作成。
如對本判決上訴，須於判決送達後20日內向本院提出上訴狀（需
按他造人數附繕本）。
中　　華　　民　　國　　96　　年　　7 　　月　　20　　日
                              　書記官　簡青根
